臺灣臺北地方法院刑事判決　　　　　　　92年度訴字第1531號
公　訴　人　臺灣臺北地方法院檢察署檢察官
被　　　告　甲○○
指定辯護人　張旭業律師
上列被告因違反毒品危害防制條例案件，經檢察官提起公訴（92
年度偵字第15153 號），本院判決如下：
    主  文
甲○○運輸第一級毒品，處有期徒刑拾年。扣案之海洛因捌包（
淨重拾點壹伍公克）沒收銷燬之。
    事  實
一、甲○○明知第一級毒品海洛因為毒品危害防制條例所管制之
    毒品，不得運輸，竟於民國92年4 月3 日下午5 時許，在臺
    北縣新店市○○路上「莊敬加油站」，受真實姓名、年籍不
    詳綽號「阿山」之成年男子所託，由「阿山」交付8 包海洛
    因予甲○○，再由甲○○於同日下午5 時40分許，將上揭8
    包海洛因運輸至新店市○○路133 號前，交付吳宗明，而為
    警當場查獲，並扣得海洛因8 包（淨重10．15公克、純度32
    ．52% ，純質淨重3 ．30公克）。
二、案經臺北市政府警察局中正第一分局報告臺灣臺北地方法院
    檢察署檢察官偵查起訴。
    理  由
一、訊據被告甲○○（警詢、偵查中冒名梁文彬所涉偽造文書部
    分，業經本院93年度訴字第144 號判決確定）於警詢、偵查
    及本院審理時，均坦承：係幫綽號「阿山」之男子將毒品拿
    給吳宗明；於92年4 月4 日解送至臺灣臺北地方法院檢察署
    時，並供述：知悉所拿是海洛因等語。惟辯稱：其所犯應係
    持有毒品；且本件乃吳宗明在警察控制下、非出於購買毒品
    之真意所打電話而查獲，應有毒樹果實原則之適用云云。
二、經查，被告坦承於92年4 月3 日下午5 時許，幫綽號「阿山
    」之人將海洛因攜至臺北縣新店市○○路133 號前交予吳宗
    明等語，核與本院92年度訴字第1254號吳宗明違反毒品危害
    防制條例案中，吳宗明於偵查中所述：「（問：毒品向誰買
    ？）是向「阿山」買的，他叫「西瓜」即梁文彬拿來給我的
    。」（見該卷92年4 月4 日訊問筆錄）之情節相符，並據證
    人即查獲之警員乙○○於本院審理時具結證述：「我們詢問
    他（按即吳宗明）毒品來源是從何處得來，他說他是用電話
    聯繫跟綽號「阿山」的人取得的，我們跟吳宗明說毒品來源
    都在何處交易，吳宗明說在他的工作地點就是修理汽車場．
    ．我們就一同到他的工作地點，他當時說他可以主動幫我們
    聯繫「阿山」，就聯絡，聯絡之後，電話說對方要送毒品來
    ，我們就在汽車廠周遭等待埋伏，我本人則是在修車場內。
    有一年輕男子前來，從口袋拿出東西，當時我是偽裝成客戶
    坐在旁邊，看到之後，吳宗明就暗示我說這就是了，我當場
    就從那年輕男子手上取得毒品．．（問：後來為何會出現本
    案被告甲○○？）我記得名字是梁文彬，梁文彬是由吳宗明
    打電話聯絡對方，對方說要送東西來，現場逮捕時他自稱是
    梁文彬。（問：自稱梁文彬的身上有無查獲什麼？）就是毒
    品。（問：當時毒品已經交給吳宗明？）正準備要交，已經
    拿出來，當時吳宗明坐在辦公桌內，我坐在吳宗明旁邊，梁
    文彬進門來後將東西拿出來，我就表明身分，就當場將他逮
    捕，當時我問他手上什麼東西，我就叫他攤開來，他當時不
    出聲。（問：他東西從什麼地方拿出來？）從外衣衣服口袋
    拿出來。」（見94年1 月4 日審判筆錄）等語明確，足見被
    告確有運輸第一級毒品海洛因予吳宗明之犯行。再參酌本院
    92 年 度訴字第1254號審理時，吳宗明供述：「（問：你針
    對警詢筆錄有何意見？）經我以電話聯絡應該是「阿山」不
    是「西瓜」．．應該是跟「阿山」購買海洛因，不是向梁文
    彬，筆錄裡面答梁文彬的部分應該都是「阿山」才對．．當
    時確實是「阿山」不是「西瓜」。」（見該卷93年2 月3 日
    審判筆錄），及證人吳志宏證述：「我本身有施用，吳宗明
    本身有施用，我拜託吳宗明跟阿山拿，阿山送過來的．．（
    問：你有看到「阿山」本人？）有．．（問：你有無看過梁
    文彬？）在警局被抓時才看過他。（問：梁文彬是不是拿海
    洛因給你的人？）不是。」（見同卷92年12月17日審判筆錄
    ）等語，亦堪認確有真實姓名年籍不詳綽號「阿山」其人。
    而按運輸毒品，只以所運毒品已實行輸送為已足（最高法院
    26年滬上字第74號(2)判例意旨參照）。本件被告既受綽號「
    阿山」之人所託由臺北縣新店市○○路「莊敬加油店」攜帶
    海洛因8 包至新店市○○路133 號交付吳宗明，其構成運輸
    毒品罪之輸送行為業已完成。被告之指定辯護人辯稱：其僅
    持有毒品云云，自屬無據。再者，本件查獲過程，業據證人
    即警員乙○○於本院審理時結證稱：「（問：被告當時吳宗
    明向阿山購買毒品，是否你們要求他打電話？）我們是在詢
    問他毒品貨物是從何處得來，對方說是向什麼人買的，我說
    你如何證明，他說他可以打電話給我們看。他要打電話，我
    們沒有強迫他要打，是他要證明毒品不是他提供的，是一個
    叫「阿山」的人提供的，所以他打不打電話是隨便他，我們
    警方不會強迫他，他當時只是要證明毒品來源是由另一人交
    給他，他代轉給第三人。」（見94年1 月4 日審判筆錄）纂
    詳，核無毒樹果實原則之適用，應併敘明。又扣案之海洛因
    8 包，經臺北市政府警察局中正第一分局以聯勤二○四廠製
    造之毒品檢驗Ａ包試劑初步檢驗及送法務部調查局以化學呈
    色法、氣相層析質譜儀分析法鑑驗結果，均檢出含海洛因成
    分，有臺北市政府警察局中正第一分局查獲涉嫌毒品危害防
    制條例毒品初步鑑定報告單、法務部調查局92年5 月28 日
    調科壹字第02000591 6號鑑定通知書在卷可稽，被告犯行明
    確，堪以認定。
三、復按行為後法律有變更者，適用裁判時之法律，但裁判前之
    法律有利於行為人者，適用最有利於行為人之法律，刑法第
    二條第一項定有明文。再按毒品危害防制條例於92年7 月9
    日修正公布，並於93年1 月9 日施行，修正後之毒品危害防
    制條例第四條增訂製造、運輸、販賣第四級毒品者之刑事處
    罰，原第四項、第五項則順延移列第五項、第六項，惟關於
    第一項運輸第一級毒品之刑罰規定，不論條次、犯罪構成要
    件、法定刑度均無變更，即毒品危害防制條例之修正對被告
    並無不利之情形，依刑法第二條第一項前段之規定，本件運
    輸第一級毒品犯行，應適用裁判時之新法，即修正後毒品危
    害防制條例，合先敘明。
四、核被告所為，係犯毒品危害防制條例第四條第一項之運輸第
    一級毒品罪；其持有海洛因之低度行為，為其運輸之高度行
    為所吸收，不另論罪。公訴意旨認被告與吳宗明、阿山等人
    間，乃毒品危害防制條例第四條第一項之販賣第一級毒品罪
    之共同正犯，容有未洽。爰審酌被告所犯運輸毒品之罪，雖
    殘害他人身心健康，並危害社會秩序，惟所運輸毒品數量非
    鉅，對其科以法定最輕本刑之無期徒刑，猶嫌過重，誠屬情
    輕法重，有失立法本旨，爰衡以其犯罪情狀足使一般人憫恕
    ，依刑法第五十九條規定酌予減輕而量處如主文所示之刑。
五、扣案之第一級毒品海洛因8 包（淨重10．15公克、純度32．
    52% ，純質淨重3 ．30公克），經送法務部調查局鑑驗結果
    ，均含第一級毒品海洛因成分，有前揭鑑定通知書在卷可稽
    ，乃屬毒品危害防制條例第二條規定之毒品，係違禁物，應
    依同條例第十八條第一項前段，沒收銷燬之。至該包裝海洛
    因之包裝袋8 個（包裝重1 ．62公克），雖有防止毒品裸露
    、逸出之功用，惟依被告於本院審理時所述觀之，衡情應係
    綽號「阿山」之人所包裝，而尚難認定為被告所有之物，本
    院自無從逕予宣告沒收，附此敘明。
據上論斷，應依刑事訴訟法第二百九十九條第一項前段，修正後
毒品危害防制條例第四條第一項、第十八條第一項前段，刑法第
二條第一項前段、第十一條前段、第五十九條，判決如主文。
本案經檢察官李鴻維到庭執行職務。
中　　華　　民　　國　　94　　年　　1 　　月　　21　　日
                        臺灣臺北地方法院刑事第十六庭
                                審判長法  官  劉嶽承
                                      法　官　胡宗淦
　　　　　　　　　　　　　　　　      法　官　王幸華
以上正本證明與原本無異
如不服本判決應於送達後10日內向本院提出上訴狀
                                      書記官  陳泰寧
中　　華　　民　　國　　94　　年　　1 　　月　　24　　日
附論罪科刑依據法條：
毒品危害防制條例第4條
製造、運輸、販賣第一級毒品者，處死刑或無期徒刑；處無期徒
刑者，得併科新臺幣一千萬元以下罰金。
製造、運輸、販賣第二級毒品者，處無期徒刑或七年以上有期徒
刑，得併科新臺幣七百萬元以下罰金。
製造、運輸、販賣第三級毒品者，處五年以上有期徒刑，得併科
新臺幣五百萬元以下罰金。
製造、運輸、販賣第四級毒品者，處三年以上十年以下有期徒刑
，得併科新臺幣三百萬元以下罰金。
製造、運輸、販賣專供製造或施用毒品之器具者，處一年以上七
年以下有期徒刑，得併科新臺幣一百萬元以下罰金。
前五項之未遂犯罰之。
毒品危害防制條例第18條
查獲之第一、二級毒品及專供製造或施用第一、二級毒品之器具
，不問屬於犯人與否，均沒收銷燬之；查獲之第三、四級毒品及
製造或施用毒品之器具，無正當理由而擅自持有者，均沒入銷燬
之。但合於醫藥、研究或訓練之用者，得不予銷燬。
前項合於醫藥、研究或訓練用毒品或器具之管理辦法，由法務部
會同行政院衛生署定之。
